【裁判字號】    96,重上,599
【裁判日期】    980623
【裁判案由】    給付承攬報酬
【裁判全文】
臺灣高等法院民事判決                 96年度重上字第599號
    上  訴  人  森豪開發建設有限公司
    法定代理人  丁○○
    訴訟代理人  廖湖中律師
                甲○○
    被上訴人    政魁國際股份有限公司
    法定代理人  乙○○
    訴訟代理人  林衍鋒律師
    複代理人    丙○○
上列當事人間請求給付承攬報酬事件，上訴人對中華民國96年9
月28日臺灣桃園地方法院96年度重訴字第28號第一審判決提起上
訴，本院於98年6月2日言詞辯論終結，判決如下：
    主      文
上訴駁回。
第二審訴訟費用由上訴人負擔。
    事實及理由
一、程序方面：
    經查本件上訴人原名森豪國際企業有限公司，嗣後更名為森
    豪開發建設有限公司，而其法定代理人原為黃奐懿，嗣變更
    為丁○○，有經濟部民國96年11月29日函、公司變更登記表
    影本可證（見本院卷第22至25、135至139頁），其聲明承受
    訴訟，核無不合。
二、本件上訴人主張：
  (一)訴外人順展專業裝潢有限公司（下稱順展公司）向訴外人台
    灣凸板國際彩光股份有限公司（下稱凸板公司）承攬位於台
    南科學園區之工程，並將其中「無塵室天花板、壁板新建安
    裝工程第二期Ｈ12建工程」委由被上訴人次承攬，被上訴人
    復於93年10月間，將其中之「天花板及庫板安裝工程」（下
    稱系爭工程），委由訴外人沅昱工程股份有限公司（更名前
    為沅昱工程企業有限公司，下稱沅昱公司）再承攬（下稱系
    爭契約），約定按實作數量計算工程款。沅昱公司已完成相
    關工程，順展公司亦已受領全部工程且付款予被上訴人。而
    被上訴人拒不驗收，沅昱公司遂自行按實際施作工程項目計
    算系爭工程總價為新台幣（下同）1,381萬1,606元，加計5%
    營業稅為1,450萬2,186元。惟被上訴人僅於94年1月5日、94
    年2月1日、94年3月7日，分別給付沅昱公司75萬9,865元、
    250萬元、231萬7,374元共557萬7,239元，尚欠892萬4,948
    元未給付。
  (二)沅昱公司嗣於95年8月1日訂立債權讓與契約書，將上開工程
    款債權800萬元讓與上訴人，並以存證信函通知被上訴人，
    爰依民法第505條第1項規定請求被上訴人給付上訴人800萬
    元本息等語。惟原審為上訴人敗訴之判決，上訴人據此提起
    上訴並聲明：(一)原判決廢棄。(二)被上訴人應給付上訴人800
    萬元，及自起訴狀繕本送達翌日即96年2月1日起至清償日止
    ，按週年利率5%計算利息。(三)願供擔保，請准宣告假執行。
三、被上訴人則以：
  (一)沅昱公司施工品質不良、數量不足、進度落後，致施工範圍
    遠低於預估範圍，經被上訴人核算結果，沅昱公司僅得請領
    590萬1,840元，而被上訴人業已給付557萬7,239元，另保留
    59萬184元即應付工程款之10％，應俟系爭工程完工後三個
    月內驗收無訛後再行給付，惟沅昱公司始終未曾完工並辦理
    驗收，則被上訴人並無給付義務。且上訴人迄未舉證證明沅
    昱公司實際施作範圍，復未證明系爭工程經被上訴人或業主
    順展公司驗收核算，僅持其片面製作之圖說聲稱被上訴人應
    給付承攬報酬1,381萬1,606元，並不可信。
  (二)上訴人雖聲稱已自沅昱公司受讓系爭工程款債權，惟被上訴
    人嗣後仍接獲沅昱公司請求配合驗收暨給付工程款之函件，
    足見沅昱公司並未將系爭工程款債權讓與上訴人等語，資為
    抗辯。並答辯聲明：(一)上訴駁回。(二)願供擔保，請准宣告免
    假執行。
四、兩造不爭執之事實：
    訴外人順展公司向訴外人凸板公司承攬位於台南科學園區之
    工程，並將其中「無塵室天花板、壁板新建安裝工程第二期
    Ｈ12建工程」委由被上訴人次承攬，被上訴人復於93年10月
    18日，將其中之「天花板及庫板安裝工程」，委由訴外人沅
    昱公司再承攬，約定承攬總價為1,861萬7,443元，工程款採
    實作實算計價，有被上訴人訂單影本在卷可稽（見原法院卷
    第24頁）。被上訴人業已給付沅昱公司所指定之訴外人孟澤
    工程股份有限公司（下稱孟澤公司）557萬7,239元。
五、兩造爭執要點為：(一)沅昱公司得否向被上訴人請求給付工程
    款829萬4,947元？(二)沅昱公司是否讓與系爭工程款債權予上
    訴人？茲就兩造爭點及本院得心證理由分述如下：
  (一)沅昱公司得否向被上訴人請求給付工程款829萬4,947元？
  1.經查被上訴人與沅昱公司約定系爭工程款為1,861萬7,443元
    ，有購買訂單影本在卷可稽（見原審卷第24頁）。而被上訴
    人業於94年1月5日給付沅昱公司工程款75萬9,865元、94年2
    月5日250萬元、94年2月28日231萬7,374元，共557萬7,239
    元（計算式：759,865＋2,500,000＋2,317,374＝5,577,239
    ），為兩造所不爭執，並有被上訴人提出工程施作估算表影
    本為證（見原審卷第32頁），從而據此足證被上訴人總計給
    付沅昱公司已施作部分工程款557萬7,239元。
  2.而上訴人雖主張：被上訴人尚欠829萬4,947元工程款未給付
    云云，並提出設計圖面為證（見原審卷第64至95頁即原證六
    ）。惟被上訴人否認該等圖面上所示數字足以證明沅昱公司
    實際施工數量，則上訴人就此即應舉證以實其說。經查：
  (1)上訴人聲請台灣省建築師公會台南市辦事處根據上開購買訂
    單與設計圖面，鑑定沅昱工程實際施作之項目與數量為若干
    ，但因上訴人並未提供進場施作之物料數量與施作之工作日
    報表而無法鑑定，有該會97年6月27日、97年8月4日、97年9
    月1日、97年9月30日函文在卷可按（見本院卷第110、121、
    122、128頁）。上訴人雖辯稱沅昱公司已解散並清算終結，
    已無留存上開資料，並提出公司基本資料查詢明細影本為證
    （見本院卷第140頁），復聲請命訴外人順展公司提出系爭
    工程日報表云云，惟順展公司陳稱已於94年8月25日與被上
    訴人和解，且順展公司負責系爭工程之總經理即訴外人戊○
    ○已離職等語，並未提出任何工程日報表等資料，有函文可
    證（見本院卷第170頁）。此外上訴人並未陳報證人戊○○
    之住所地以供本院傳訊，亦未舉證證明上開設計圖面上所示
    數字為真正，則沅昱公司實際施工數量即屬不能證明。
  (2)又證人己○○即沅昱公司經理雖於原審到庭結證稱：沅昱公
    司退場時，被上訴人並未辦理驗收，並未結算數量，但已施
    作部分可以根據上開原證六全部圖面加以結算，且完工後順
    展公司有去確認施作沒問題等語。惟己○○亦證稱：原證六
    的圖面並未經過被上訴人確認數量及品質，圖面上的數字是
    沅昱公司一邊施工一邊紀錄的，並未請現場監工確認，是己
    ○○自己做完後自己紀錄的等語，有言詞辯論筆錄可證（見
    原審卷第99至102頁）。而被上訴人復否認該等圖面上所載
    數字為真正，則該等圖面仍不足以證明沅昱公司實際施作數
    量。
  (3)況且證人黃秉槐即被上訴人施作現場工程師於原審到庭證稱
    ：沅昱公司大約在93年11月左右開始發生工期落後情形，因
    此被上訴人另找其他公司協助進場施工；沅昱公司大約在94
    年過年時退出，工程當時尚未完成，沅昱公司並未與證人在
    現場簽認進度；嗣後被上訴人與沅昱公司解約後，沅昱公司
    就退場了，接著被上訴人亦退場，但因工作尚未完成，業主
    自己找人完成工程等語。而證人庚○○亦即被上訴人施作現
    場工程師復於原審到庭證稱：沅昱公司從93年11月出現人手
    不足情形，到後期整個工程都遲延，因為沅昱公司已經沒有
    派人手到現場，確實沒有施作完成等語。又證人辛○○即被
    上訴人之總經理亦到庭證稱：沅昱公司的人手不足，致被上
    訴人須派人去支援，94年1月在談12月份的工程款時，因為
    沅昱公司沒有派人來，所以款項沒有辦法確認，後來由順展
    公司自己接手完成，順展公司並向被上訴人請求賠償一千多
    萬元等語，有言詞辯論筆錄可稽（見原審卷第117至123頁）
    。是據此足證沅昱公司實際施作數量確屬不能證明，故上訴
    人主張沅昱公司得請求被上訴人給付工程款829萬4,947元云
    云，即不可採。
  3.又被上訴人辯稱與沅昱公司於94年2月間合意終止系爭契約
    ，當時沅昱公司已施作部分僅得請求工程款590萬1,840元，
    並提出工程施作估算表影本為證（見原審卷第32頁）。而上
    訴人並不否認已合意終止契約，亦不爭執該項估算表之真正
    ，則沅昱公司已施作部分工程款，應僅為590萬1,840元。惟
    依系爭訂購單備註欄第八點約定，被上訴人得保留10﹪工程
    款，於完工後三個月內驗收後付款，有訂購單影本可證（見
    原審卷第24頁），因此被上訴人得保留59萬184元之工程款
    （計算式：5,901,840×10﹪＝590,184）。而系爭工程款於
    扣除保留款並加計5%營業稅後，為557萬7,239元（計算式：
    ﹝5901,840－590,184﹞×1.5﹪＝5,577,239，元以下四捨
    五入），被上訴人並已如數給付沅昱公司，復為兩造所不爭
    執，則沅昱公司即僅得於系爭工程驗收完畢後，請求被上訴
    人給付保留款59萬184元。上訴人主張沅昱公司得向被上訴
    人請求給付工程款，就超過59萬184元部分，即屬無據。
  (二)沅昱公司是否讓與系爭工程款債權予上訴人？
    上訴人主張沅昱公司於95年8月1日與上訴人訂立債權讓與契
    約書，約定將系爭工程款債權讓與上訴人，沅昱公司並於95
    年10月20日以備忘錄通知被上訴人債權讓與，被上訴人並已
    收受該備忘錄，固有債權讓與契約書、備忘錄、被上訴人95
    年10月30日存證信函影本各一份為證（見原審卷第4至5、56
    至60頁）。惟沅昱公司竟於95年10月13日復以備忘錄催告被
    上訴人就系爭工程辦理驗收並付款，有備忘錄影本可稽（見
    原審卷第31頁），並為上訴人所不爭執。按沅昱公司果真讓
    與系爭債權，則衡諸一般常情，應由債權受讓人即上訴人催
    告驗收與付款為常態，債權讓與人即沅昱公司讓與系爭債權
    後，再行催告被上訴人驗收與付款，顯屬異常。被上訴人辯
    稱沅昱公司並未讓與債權等語，尚非無稽。又沅昱公司業已
    解散並清算終結，有公司基本資料查詢明細影本為證（見本
    院卷第140頁），此外上訴人並未舉證證明沅昱公司確有讓
    與債權之情事，是應認為沅昱公司並未讓與系爭債權與上訴
    人，從而上訴人自亦無從據以請求被上訴人給付工程款。是
    上訴人之主張，即屬無據。
六、綜上所述，上訴人請求被上訴人給付800萬元本息，為無理
    由，不應准許，應予駁回。原審為上訴人敗訴之判決，理由
    雖屬不當，但結論並無不同，仍應予以維持。上訴意旨仍執
    陳詞，求予廢棄改判，為無理由，應予駁回上訴。
七、因本件事證已臻明確，兩造其餘主張、陳述及所提之證據，
    經本院審酌後認與判決結果不生影響，爰不逐一論列，附此
    敘明。
八、據上論結，本件上訴為無理由。依民事訴訟法第449條第2項
    、第78條，判決如主文。
中    華    民    國    98    年    6    月     23    日
                  民事第七庭
                        審判長法  官  鄭三源
                              法  官  呂太郎
                              法  官  邱  琦
正本係照原本作成。
如不服本判決，應於收受送達後20日內向本院提出上訴書狀，其
未表明上訴理由者，應於提出上訴後20日內向本院補提理由書狀
（均須按他造當事人之人數附繕本）上訴時應提出委任律師或具
有律師資格之人之委任狀；委任有律師資格者，另應附具律師資
格證書及釋明委任人與受任人有民事訴訟法第466條之1第1項但
書或第2項（詳附註）所定關係之釋明文書影本。
中    華    民    國    98    年    6     月    23    日
                              書記官  廖艷莉
附註：
民事訴訟法第466條之1（第1項、第2項）：
對於第二審判決上訴，上訴人應委任律師為訴訟代理人。但上訴
人或其他法定代理人具有律師資格者，不在此限。
上訴人之配偶、三親等內之血親、二親等內之姻親，或上訴人為
法人、中央或地方機關時，其所屬專任人員具有律師資格並經法
院認為適當者，亦得為第三審訴訟代理人。


司法院資訊處製作；財團法人民間司法改革基金會備份。
